【裁判字號】    98,上訴,1034
【裁判日期】    980409
【裁判案由】    搶奪等
【裁判全文】
臺灣高等法院刑事判決                98年度上訴字第1034號
上  訴  人
即  被  告  乙○○
                    現在臺灣臺北監獄台北分監執行中
上列上訴人因搶奪等案件，不服臺灣板橋地方法院97年度交訴字
第173號，中華民國98年1月13日第一審判決（起訴案號：臺灣板
橋地方法院檢察署97年度偵字第27528號，嗣於原審準備程序進
行中，被告就被訴事實為有罪之陳述，經原審告知簡式審判程序
意旨，並聽取當事人之意見後，原審合議裁定依簡式審判程序進
行），提起上訴，本院判決如下：
    主  文
上訴駁回。
    理  由
一、按提起第二審之上訴，其上訴書狀應敘述具體理由，為第二
    審上訴必備之程式。此觀民國96年7月4日修正公布刑事訴訟
    法第361條第2項之規定甚明。倘上訴理由之敘述未合乎具體
    之要求者，其上訴即屬同法第367條前段所定「上訴不合法
    律上之程式」，第二審法院應依同法第372條前段之規定，
    以判決駁回之。至其理由之具體與否，屬第二審法院審查範
    圍，不在第一審法院命補正之列，上訴書狀如已敘述理由，
    無論其具體與否，即無待其補提理由書或命補正之問題。此
    與上訴書狀全未敘述上訴理由者，第一審法院依刑事訴訟法
    第361條第3項之規定，應定期間先命補正之情形，尚屬有別
    。又第二審上訴之目的，既在於請求撤銷、變更原判決，則
    所謂「具體理由」，自應就原判決如何足以撤銷、如何應予
    變更之「事實上」或「法律上」之具體根據，本於確實之訴
    訟資料暨原因事實之所出，逐一敘述、記載，必已具體指出
    原判決事實認定所依憑之證據有如何之錯誤（例如原判決所
    採納之證據如何不具證據能力，所為證明力之判斷如何違背
    經驗、論理法則等），法律之適用（尤其實體法）有如何違
    誤之處，而足以動搖原判決使之成為不當或違法而得改判之
    事由；必要時並應提出有利於己之事證，期使第二審法院採
    納，俾為有利於上訴人之認定，始屬合法。上訴理由之敘述
    ，應先合乎具體之要求，始有所敘述可取與否之實體審理與
    判斷之問題。是上訴人之上訴書狀雖敘述上訴理由，但僅泛
    言原判決認定事實錯誤、違背法令、量刑失之過重或輕縱等
    情詞，而未依上揭意旨指出具體事由，或形式上雖已指出具
    體事由，然該等事由縱使屬實，亦不足以認為原判決有何不
    當或違法（例如所指摘訴訟程序之瑕疵，將因第二審重新審
    理而補正），或其所陳之事由，與訴訟資料所載不相適合，
    或所指摘原判決之「不當」或「違法」根本不存在者，均應
    認其實質上並未符合具體之要件，庶符節制濫行上訴之立法
    意旨。
二、原審判決乙○○結夥三人以上竊盜，累犯，處有期徒刑9月
    。又對於公務員依法執行職務時，施強暴，累犯，處有期徒
    刑6月。又意圖為自己不法之所有，而搶奪他人之動產未遂
    ，處有期徒刑7月。應執行有期徒刑1年8月。上訴人就(一)對
    執行職務公務員施強暴罪及(二)意圖為自己不法之所有，而搶
    奪他人之動產未遂罪，不服原審判決而提起上訴（結夥三人
    以上竊盜罪上訴人未據上訴），上訴意旨略以：原審以被告
    對於公務員依法執行職務施強暴脅迫，處有期徒刑6月 (被
    告誤載為5月)，及犯搶奪罪，處有期徒刑7月。然被告並未
    對三峽分局吉埔派出所員警丙○○、黃世宗等人施暴。事實
    上係顏、黃二人於被告停車加油之際逕行拔槍攔阻，且未出
    示相關證件，致被告心生恐懼加速逃離現場，被告實無妨害
    公務之企圖。又被告係於棄車逃逸途中誤認機車騎士甲○○
    為被告友人，遂跳上其機車後座催其載被告離開現場，被告
    並無搶奪該機車之企圖與犯意等語。
三、經查：
  (一)、原判決依憑被告之自白、證人即員警丙○○、黃世宗於偵
      查中證述、扣押筆錄暨扣押物品目錄表、車損照片、車籍
      查詢-基本資料詳細畫面、丙○○、黃世宗出具之職務報
      告等證據，認定被告有對於公務員依法執行職務時施強暴
      脅迫之犯行，已於理由內詳敘其調查證據之結果及取捨證
      據認定之理由。查原審就被告乙○○所犯前揭犯行之犯罪
      事實，於97年11月14日與97年12月1日行準備程序時即已
      訊問 (見原審卷第33頁、第63頁)，經被告認罪後，原審
      即裁定改行簡式審判程序，有裁定書在卷可憑（見原審卷
      第55之1頁），是本件被告於原審係行簡式審判程序，合
      先敘明。
  (二)、次按刑事簡式審判程序，依刑事訴訟法第273條之2之規定
      ，簡式審判程序之證據調查，不受同法第159條第1項規定
      之適用。本件就對於依法執行職務之公務員施強暴脅迫罪
      部分，原審以證人丙○○、黃世宗於偵訊之陳述，依刑事
      訴訟法第159條第1項之規定，固屬審判外陳述，原則上無
      證據能力，惟被告於原審時既已認罪，而同意適用簡式審
      判程序，且對上開證人之偵訊證述無意見（見原審卷第67
      頁），是依前開規定，證人於偵查中之證詞可取得證據能
      力。則原審以被告之自白及證人丙○○及黃世宗之證詞，
      認定被告有對依法執行職務之公務員施強暴脅迫，已於判
      決內敘明據以憑認之證據，從形式上觀察，並無違法之處
      。另就強奪罪部分，依前開刑事訴訟法第159條第2項前段
      之規定，證人甲○○、賴貞妤於警詢、偵訊之證述於簡式
      審判程序中均得作為證據，已如前述。是原判決以被告之
      自白及證人甲○○、賴貞妤之證述，認定被告有犯搶奪犯
      行，為其論罪理由，其採證並無違背證據法則及違背法令
      之處。被告上訴意旨未具體指明原判決有何違背法令，徒
      憑己詞，再事爭執，應認被告之上訴實質上未符合理由應
      具體之要件。依前開說明，其上訴為不合法律上之程式，
      應予駁回。並不經言詞辯論為之。
四、據上論斷，應依刑事訴訟法第367條前段、第372條，判決如
    主文。
中    華    民    國    98    年    4     月    9     日
            刑事第二十二庭審判長法  官  何菁莪
                                法  官  李麗珠
                                法  官  洪于智
以上正本證明與原本無異。
如不服本判決，應於收受送達後10日內向本院提出上訴書狀，其
未敘述上訴之理由者並得於提起上訴後10日內向本院補提理由書
（均須按他造當事人之人數附繕本）「切勿逕送上級法院」。
                                書記官  強梅芳
中    華    民    國    98    年    4     月    13    日


司法院資訊處製作；財團法人民間司法改革基金會備份。
